臺灣雲林地方法院刑事判決　　　　　　　　　　　　九十二年度交簡上字第三八號
　　上　訴　人　臺灣雲林地方法院檢察署檢察官
　　被　　　告　甲○○
右列上訴人因被告傷害案件，不服本院九十二年度交簡字第五九號中華民國九十二年
十月三十日第一審簡易判決（起訴案號：九十二年度調偵字第九０號），提起上訴，
本院管轄第二審之合議庭判決如左︰
    主  文
原判決撤銷。
甲○○因過失致重傷，處有期徒刑肆月，如易科罰金，以佰元折算壹日。
    事  實
一、甲○○明知未領有駕駛執照不得駕車，竟於民國九十二年二月一日凌晨一時二十
    九分許，騎乘車號ＧＰ九－六一三號之重機車，沿雲林縣虎尾鎮○○路○段由北
    往南（即由虎尾往土庫）方向行駛，途經林森路與工專路口處（為閃光黃燈號誌
    路口），又明知行經閃光黃燈號誌交岔路口，該閃光黃燈表示「警告」，車輛行
    經閃光黃燈號誌交岔路口，應減速接近，注意安全，小心通過，且汽車駕駛人於
    汽車行駛時，應注意車前狀況，並隨時採取必要之安全措施，而當時天候晴、夜
    間有照明、市區道路、限速五十公里、四岔路、路面鋪裝柏油、路面乾燥、無缺
    陷、無障礙物、視距良好、閃光號誌、號誌正常等情況，並無不能注意之情事，
    竟疏未注意，以近九十公里時速超速行經該路口，且未注意車前狀況，適丙○○
    騎車號ＫＯＧ－九一０號之重機車沿工專路由東往西方向（即由五間厝往新吉里
    ）行駛行經該路口（為閃光紅燈號誌路口），亦明知車輛行經閃光紅燈號誌交岔
    路口，該閃光紅燈表示「停車再開」，車輛應減速接近，先停止於交岔路口前，
    讓幹道車優先通行後認為安全時，方得續行，及支線道車應暫停讓幹線道車先行
    之規定，竟疏未注意貿然左轉，二車均不及反應，且均無煞車痕跡，二車車頭碰
    撞，人車倒地，甲○○因而受有多處顏面骨折之傷害（此受傷部分，甲○○因請
    求檢察官上訴逾期，業已確定），丙○○則受有頭部外傷合併蜘蛛膜下出血、左
    前額顱面骨折、臉部多處撕裂傷約十公分×二、小於五公分×一、多處擦傷，及
    左眼球挫傷、視神經萎縮，無回復可能之重傷害。
二、案經丙○○訴由臺灣雲林地方法院檢察署檢察官偵查起訴，嗣由本院刑事庭審理
    後改依簡易程序審理。
    理  由
一、訊據被告甲○○對於前揭事實坦承不諱，並與告訴人丙○○之指述及目擊證人朱
    呈其之證述情節相符，且有道路交通事故現場圖、道路交通事故調查報告表(一)、
    (二)、朱呈其之雲林縣警察局交通事故談話紀錄表、財團法人彰化基督教醫院診斷
    書、舉發違反道路交通管理事件通知單、台灣省嘉雲區車輛行車事故鑑定委員會
    嘉鑑字第九二０五二三號鑑定意見書各一件，及長庚紀念醫院診斷證明書六紙、
    現場照片十六幀等在卷可稽，上揭補強證據，足以證明被告所為自白之真實性，
    是被告過失傷害之犯行，應屬事實而堪採信，本件事證明確，被告犯行洵堪認定
    ，應依法論科。
二、按毀敗一目或二目之視能，為刑法第十條第四項第一款所稱之「重傷」。查告訴
    人丙○○於九十二年四月十一日眼科就診，目前左眼視力為眼前辨指數三十公分
    ，符合萬國視力表標０．０二以下，因左眼視神經已萎縮，無回復可能，有長庚
    紀念醫院出具之九十二年六月十七日及九十二年八月十二日甲診字醫一０七八號
    診斷證明書可按，丙○○左眼視神經已萎縮，無回復可能，顯已達毀敗一目之視
    能，自屬重傷，甚屬明確。核被告甲○○所為係犯刑法第二百八十四條第一項後
    段之過失致重傷罪。
三、原審判決之論罪科刑固非無見。惟按行車速度，依標誌或標線之規定，道路交通
    安全規則第九十三條第一項前段定有明文。被告以近九十公里時速超速行經肇事
    路口，業經證人朱呈其於偵查時結證稱：伊在路口時看到一輛機車從虎尾方向過
    來，速度很快（以伊自己騎機車的經驗他當時的速度至少有九十公里），伊就等
    他過了才左轉，伊左轉過去已在工專路上時就聽到一聲撞擊聲等語明確（見偵查
    卷第八頁），且參之現場照片關於告訴人所騎車號ＫＯＧ－九一０號之重機車車
    頭支離破碎之損壞情形，及道路交通事故現場圖僅有刮地痕而無煞車痕等情，足
    見被告所騎機車並無煞車反應時間，而係直接撞上告訴人機車，其撞擊力之大顯
    而易見，又被告對於證人之證述於本院審理時表示無意見，從而，證人證稱從虎
    尾方向之機車時速至少有九十公里之證述堪認與事實相符，被告騎車未依標誌規
    而超速行駛之事實甚為明確。原審漏未審酌，顯有違誤，且被告違規騎乘機車，
    致告訴人受有毀敗一目之視能，原判決僅判處拘役五十日，顯然過輕，自應由本
    院第二審合議庭撤銷改判。被告未領有重型機車駕駛執照，業經其供明在卷，且
    有雲林縣警局91雲警交字第ＫＡＣ１３０１５１號舉發違反道路交通管理事件通
    知單在卷可參，被告無照駕駛車輛因而致人受傷，依道路交通管理處罰條例第八
    十六條第一項之規定，應加重其刑。爰審酌被告未領有駕駛執照而駕車、行經閃
    光黃燈號誌交岔路口未減速接近，注意安全，卻以至少九十公里時速通過，且未
    注意車前狀況隨時採取必要之安全措施，而告訴人行經閃光紅燈號誌路口未減速
    接近，先停止於交岔路口前，及行駛支線道車未暫停讓幹線道車先行等之過失情
    節，及本件事故發生後告訴人與被告受傷情形【告訴人於九十二年二月一日經急
    診並入外科加護病房，於九十二年二月四日轉普通病房，於九十二年二月七日自
    動出院（以上在財團法人彰化基督教醫院），又於九十二年二月七日入急診於同
    日住院，於住院期間需人看護，九十二年二月二十日接受手術，於九十二年二月
    二十五日出院，出院後宜續門診追蹤（以上在長庚紀念醫院），九十二年三月十
    九日住院並行腦血管攝影及栓塞手術，九十二年三月三十一日接受開顱夾除左側
    腦動脈瘤手術，九十二年三月三十一日至九十二年四月二日住加護病房，現右側
    手腳無力、行動遲緩，日常生活需他人協，住院期間需人照顧，九十二年四月三
    十日出院，九十二年四月十一日眼科就診，目前左眼視力為眼前辨指數三十公分
    ，符合萬國視力表標０．０二以下，因左眼視神經已萎縮無回復可能（以上在長
    庚紀念醫院），又於九十二年五月六日住院，九十二年五月十四日出院，又於九
    十二年五月十八日入院接受抗生素治療，於九十二年六月十四日出院（以上在長
    庚紀念醫院），有上揭診斷書七紙可參；而被告所受之傷害係下顎骨骨折及左側
    酄骨骨折及左側骨角及右側髁狀突、顏面撕裂傷口，其於九十二年二月一日至九
    十二年二月十二日共住院十二天及施行上下顎骨複雜骨折開放性復位手術，骨內
    鋼釘骨板固定手術及上下顎間鋼絲固定手術，縫合手術，傷口長五至十公分以下
    者治療，現門診追治療，且於九十二年二月十八日、九十二年二月二十五日、九
    十二年三月四日、九十二年三月十一日、九十二年三月十八日、九十二年七月一
    日門診追蹤治療，共計六次，住院期間看護照顧（以上在財團法人彰化基督教醫
    院），有該醫院九十二年七月一日診斷書一件可憑】，及告訴人騎機車未戴安全
    帽之與有過失情節，業經被告辯稱在卷，且與證人朱呈其證稱：伊注意到南北向
    的人有戴安全帽，東西向的人伊不知道，但現場只有一項安全帽等語相符（見偵
    查卷第十頁），暨被告雖自始坦承過失傷害犯行，惟迄今未酌情適度賠償被害人
    丙○○所受之損害等一切情狀，量處如主文所示之刑，並諭知易科罰金之折算標
    準示懲。
據上論斷，應依刑事訴訟法第四百五十五條之一第三項、第三百六十九條第一項前段
、第三百六十四條、第二百九十九條第一項前段，道路交通管理處罰條例第八十六條
第一項，刑法第二百八十四條第二項後段、第四十一條第一項，罰金罰鍰提高標準條
例第一條前段、第二條，判決如主文。
本案經檢察官乙○○到庭執行職務。
中　　　華　　　民　　　國　　　九十三　　　年　　三　　月　　  十　　  日
                                         臺灣雲林地方法院刑事第四庭
                                             審判長法  官
                                                   法  官
                                                   法  官
右正本證明與原本無異。
不得上訴。
                                       書記官
中　　　華　　　民　　　國　　　九十三　　　年　　三　　月　　      　　日
附錄論罪法條
刑法第二百八十四條
(過失傷害罪)
因過失傷害人者，處六月以下有期徒刑、拘役或五百元以下罰金，致重傷者，處一年
以下有期徒刑、拘役或五百元以下罰金。
從事業務之人，因業務上之過失傷害人者，處一年以下有期徒刑、拘役或一千元以下
罰金，致重傷者，處三年以下有期徒刑、拘役或二千元以下罰金。
